【裁判字號】    98,訴,551
【裁判日期】    980729
【裁判案由】    重傷害等
【裁判全文】
臺灣嘉義地方法院刑事判決               98年度訴字第551號
公  訴  人  臺灣嘉義地方法院檢察署檢察官
被      告  乙○○
                      五樓2
            丁○○
            丙○○
上列被告等因重傷害等案件，經檢察官提起公訴（98年度偵字第
4187號），本院判決如下：
    主  文
本件公訴不受理。
    理  由
一、本件公訴意旨略以：被告乙○○、丁○○、丙○○等3人於
    民國98年2月22日參加廟會進香活動，當日下午5時15分，在
    嘉義縣大林鎮內林里牌樓前，因告訴人戊○○之進香車隊跟
    車太緊迫而互生口角。被告乙○○明知頭部為人體重要部位
    ，竟基於重傷之犯意，由不詳貨車內隨手拾起棍棒著手朝戊○○頭部猛毆，被告丁○○與被告丙○○見狀，亦共同基於
    傷害之犯意聯絡，被告丙○○隨手拿取冰鋸劍毆打告訴人戊○○，被告丁○○則徒手毆打告訴人戊○○，致告訴人戊○○受有頭部外傷、左耳撕裂傷併軟骨斷裂、左大腿穿刺傷、
    左手肘挫傷之傷害，幸戊○○經送醫動手術急救後，已無大
    礙。告訴人己○○及甲○○為保護告訴人戊○○而阻擋被告
    乙○○、丁○○及丙○○等3人，然被告丁○○與丙○○復
    共同基於傷害之犯意聯絡，毆打告訴人己○○與甲○○，致
    告訴人己○○受有右肩挫傷之傷害、告訴人甲○○受有肢體
    多處擦傷之傷害，因認被告乙○○上開行為涉犯刑法第278
    條第3項、第1項之重傷未遂罪嫌、被告丁○○、丙○○上開
    犯行則涉犯刑法第277條第1項之傷害罪嫌等語。
二、按告訴乃論之罪，告訴人於第一審辯論終結前得撤回其告訴
    ，又告訴經撤回者，得不經言詞辯論，逕諭知不受理之判決
    ，刑事訴訟法第238條第1項、第303條第3款、第307條定有
    明文。
三、查本件告訴人戊○○告訴被告乙○○、丁○○、丙○○，以
    及告訴人己○○、甲○○告訴被告丁○○、丙○○傷害案件
    ，公訴意旨認被告丁○○、丙○○等均係犯刑法第277條第1
    項之罪，依同法第287條前段之規定，須告訴乃論。茲據被
    告丁○○、丙○○分別與告訴人戊○○、己○○、甲○○等
    達成民事和解，而於本院審理中具狀撤回告訴，有撤回告訴
    狀及和解書各1份附卷可稽（見本院卷第21至24頁），依照
    上開說明，本件被告丁○○、丙○○部分，爰不經言詞辯論
    ，逕為不受理判決之諭知。
四、訊據被告乙○○就其於上開時、地，因不滿告訴人戊○○所
    駕進香車隊跟車太緊，雙方發生口角爭執，即隨手拾持棍棒
    朝告訴人戊○○頭部揮擊成傷乙節，均供承不諱，核與證人
    即被害人戊○○、證人己○○於警詢指證情節相符，並有財
    團法人佛教慈濟綜合醫院大林分院（下簡稱慈濟醫院大林分
    院）醫療診斷證明書1份（見警卷第48頁）可憑，自堪採信
    。惟被告乙○○前開毆打告訴人戊○○成傷之行為，是否該
    當於公訴人起訴之重傷未遂罪，茲論述如次。
五、查告訴人戊○○於本件遭被告乙○○等人傷害後，受有頭部
    外傷、左耳撕裂傷併軟骨斷裂、左大腿穿刺傷、左手肘挫傷
    等傷害，固有前揭診斷證明書附卷可查。然依慈濟醫院大林
    分院病情說明書所載告訴人戊○○於98年2月22日入院時，
    主訴左耳、左大腿被鐵器刺傷，經該院醫師診斷告訴人戊○○所受傷勢後，隨即於當日進行左耳成形術與左大腿傷口清
    創縫合手術，告訴人戊○○於98年2月28日出院，98年3月5
    日至門診拆線（左耳10公分傷口、左大腿5公分傷口），之
    後告訴人戊○○並未再至門診追蹤。在住院期間，告訴人戊○○左耳傷口並無達毀敗或嚴重減損一耳的聽力，左大腿傷
    口最深1公分，並無造成一肢體機能毀損程度等節，亦有該
    院98年7月20日慈醫大林文字第981024號函所附病情說明書
    乙份在卷可查（見本院卷第26、27頁），顯然告訴人戊○○
    所受傷勢尚未達刑法第10條第4項所稱「重傷」之程度，應
    屬甚明。
六、按使人受重傷未遂與普通傷害之區別，應以行為人加害時有
    無致人重傷之故意為斷，最高法院著有55年臺上字第1703號
    判例可資參照。故本件即應判別被告乙○○於前揭時、地行
    為時係基於「重傷故意」或「普通傷害故意」為之。又行為
    人有無重傷害之犯意，乃其個人內在之心理狀態，欲判斷其
    主觀上之犯意究係重傷害或普通傷害，應就外在之一切證據
    ，詳查審認，舉凡其犯罪之動機、兇器類別、行兇之具體過
    程、傷痕之多寡輕重、傷勢程度、案發當時之情境、犯後態
    度等，綜合研析，作為認定之基礎。經查：
（一）被告乙○○與共同被告丁○○、丙○○等人於98年2月22
      日參加廟會進香活動，被告乙○○因不滿告訴人戊○○之
      進香車隊跟車太緊迫而互生口角，被告乙○○與告訴人戊○○原先並無任何嫌隙等情，已分據被告乙○○、告訴人
      戊○○陳明在卷，是依一般情形觀之，被告乙○○僅因細
      故與告訴人戊○○發生爭執，一時激憤乃出手毆打告訴人
      戊○○之動機，尚不至於非置告訴人戊○○於受重傷害之
      程度不可。
（二）被告乙○○自始坦認隨意拾起棍棒朝告訴人戊○○頭部處
      亂揮，記憶中曾揮擊告訴人戊○○頭部1次乙情，亦據證
      人即告訴人戊○○及證人己○○於警詢時指證明確，並有
      本院電話紀錄查詢表1紙可稽，是被告乙○○僅持棍棒揮
      擊告訴人戊○○頭部乙節堪可認定。查系爭棍棒雖未扣案
      ，然依被告乙○○於本院準備程序供承該棍棒係木頭四角
      柱，長約100公分，尚無任何銳角。參酌前揭診斷證明書
      及該院病情說明書所示，告訴人戊○○雖有頭部外傷之傷
      勢，惟當日赴醫院求診，主訴為左耳、左大腿遭鐵器刺傷
      之傷害，該院亦針對告訴人戊○○左耳撕裂傷併軟骨斷裂
      及左大腿穿刺傷部分進行成形縫合手術，則被告乙○○朝
      告訴人戊○○頭部重擊之舉，尚難認係造成告訴人戊○○
      前述左耳撕裂傷及左大腿穿刺傷等傷害之主要成因，尚難
      認被告乙○○有何「重傷害」告訴人戊○○之故意。
（三）又查共同被告丁○○於警詢時，供稱「當時因為我看見我
      朋友『肉仔』（即被告乙○○）與對方打架，我即徒手下
      去毆打被害人他們，及我另一名朋友丙○○也持廟會祭典
      用之冰鋸劍下去共同毆打被害人戊○○、己○○、甲○○
      之人。另其他有毆打被害人之人我就不認識。」等語、共
      同被告丙○○亦稱「我與乙○○不認識，是我朋友丁○○
      與他認識，我們才認識的。」、「當時因為我與朋友丁○○前往看熱鬧時，在嘉義縣大林鎮內林里的牌樓前，看見
      乙○○（綽號肉仔）不知何故持木棍與別人發生毆打，丁○○看見是他朋友與人發生鬥毆就馬上衝下車出手幫忙乙○○毆打對方，我看見丁○○下車後就跟著下車加入圍毆
      戊○○等3人成傷。」、「我是看見丁○○衝下車出手幫
      助乙○○共同毆打對方後，我再下車持冰鋸劍參與圍毆，
      不知為何後來也有一群人跟著毆打被害人，我不認識他們
      」等語（見警卷第9、13、14頁），顯見共同被告丁○○
      、丙○○等人與告訴人戊○○等人亦無宿怨，僅因年輕氣
      盛見友人與他人發生衝突，倉皇間，未及細想即援助友方
      ，導致群體鬥毆，則被告乙○○縱使為本件鬥毆事件之起
      源者，是否得就其預想範圍以外之人加入本件衝突所造成
      之後果一併負責？尚有疑義，自難據以推認被告乙○○在
      揮棒毆擊告訴人戊○○之始，即有糾眾共同加害並對告訴
      人戊○○「重傷害」之故意。
（四）綜上所述，本件衡諸被告乙○○之行為起因及其客觀舉動
      ，尚不足以認定其行為時，有何毀敗或嚴重減損告訴人戊○○特定機能，抑或有使告訴人戊○○受有重大不治或難
      治傷害之重傷害故意。公訴人固以被告乙○○持棍棒毆打
      告訴人戊○○頭部，手段凶殘，主張被告乙○○具有重傷
      害犯意；然查被告乙○○毆打告訴人戊○○頭部，並非告
      訴人戊○○主要受傷部位，而其所持以毆打告訴人戊○○
      之棍棒，亦係現場隨機取得之物，非屬事先謀計使用之兇
      器，且乏被告乙○○有率眾逞兇非致告訴人戊○○重傷害
      不可之情事。是其出於不滿告訴人戊○○行車方式之動機
      而舉棒擊之，處理方式及手段固屬不法，惟與使告訴人戊○○受重傷害之故意仍屬有間。此外，復查無其他證據足
      認被告乙○○具有公訴人所指之重傷害故意，即不能證明
      其行為該當於重傷未遂罪。是公訴人所訴被告乙○○之毆
      打告訴人戊○○犯行，應僅該當於刑法第277條第1項之傷
      害犯行，公訴人此部分認定尚有未恰。
七、本件既經告訴人戊○○撤回對被告乙○○之告訴，有撤回告
    訴狀及和解書各1份在卷可考（見本院卷第21至24頁），揆
    諸前開規定，此部分亦不經言詞辯論，就被告乙○○部分一
    併諭知不受理判決之諭知。
據上論斷，應依刑事訴訟法第303條第3款、第307條，判決如主
文。
本案經檢察官徐鈺婷到庭執行職務
中    華    民    國    98    年    7    月    29    日
                  刑事第四庭審判長法  官  蔡憲德
                                  法  官  吳育霖
                                  法  官  王慧娟
以上正本證明與原本無異
如不服本判決，應於判決送達後10日內向本院提出上訴狀（應附
繕本）。告訴人或被害人如對於本判決不服者，應具備理由請求
檢察官上訴，上訴書狀依法應敘述具體理由，如未敘述具體上訴
理由者，應於上訴期間屆滿後20日內補提理由書於本院，其上訴
期間之計算係以檢察官收受判決正本之日期為準。
                                  書記官  黃子祝
中    華    民    國    98    年    7    月    29    日


司法院資訊處製作；財團法人民間司法改革基金會備份。
